臺灣臺中地方法院刑事裁定             100年度聲判字第89號
聲  請  人
即  告訴人  洪秋雲
被      告  陳家豪
上列聲請人即告訴人因告訴被告妨害自由案件，不服臺灣高等法
院臺中分院檢察署檢察長駁回再議之處分（100年度上聲議字第
1825號），聲請交付審判，本院裁定如下：
    主    文
聲請駁回。
    理    由
一、聲請交付審判意旨略以：
（一）查聲請人即告訴人洪秋雲（下稱聲請人）於100年1月24日
      上午9時12分許，騎乘OWR-743號機車在臺中市○○路及公
      園路交叉路口，與張秀花所騎乘G3S-727號之機車發生擦
      撞，報案後由被告陳家豪到肇事現場處理。同日上午10時
      至13時之間，被告到臺中醫院急診室，先對張秀花製作筆
      錄，由張秀花之女兒在筆錄上簽名；然被告對聲請人製作
      筆錄記載聲請人機車行駛至公園路交叉路口之停止線時為
      紅燈，聲請人予以否認並表示聲請人機車行駛公園路交叉
      路口之停止線時是綠燈變黃燈，然被告不接受聲請人之意
      思表示，同時堅指：「不可能，你到達停止線時是黃燈，
      張秀花即闖紅燈，你只有兩個可以講，一是你到達停止線
      時是紅燈，一是你不知道」等語，而強制聲請人簽名。
（二）當日被告在臺中醫院急診室對聲請人製作筆錄時，有臺中
      醫院急診室之監視錄影證據，以供臺灣臺中地方法院檢察
      署檢察官調查偵辦，惟臺灣臺中地方法院檢察署檢察官並
      未對臺中醫院急診室之監視錄影情形說明（參臺灣臺中地
      方法院檢察署檢察官不起訴處分書），故聲請人聲請臺灣
      高等法院臺中分院檢察署再議時，僅請求調查臺中醫院急
      診室監視錄影之證據，並未聲請調查其他之證據；然經臺
      灣高等法院臺中分院檢察署調查臺中醫院急診室之監視錄
      影時，該監視錄影因滿保存3個月之期限，已予銷毀（參
      臺灣高等法院臺中分院檢察署處分書），致未能調查該監
      視錄影情形。
（三）依刑法第304條第1項規定：「以強暴、脅迫使人行無義務
      之事或妨害人行權利者，…。」，同條第2項規定：「前
      項之未遂犯罰之。」，本案在無證明聲請人闖紅燈之前，
      被告強制罪之既遂犯或未遂犯成立與否，端於有無被告之
      堅稱、有無聲請人反對被告之堅稱及有無聲請人在反對被
      告之堅稱下於筆錄簽名等之證據，以為論斷：有被告堅稱
      之證據、有聲請人反對被告堅稱之證據及有聲請人在反對
      被告堅稱下於筆錄簽名之證據等（即臺中醫院急診室監視
      錄影），被告即成立既遂犯；有被告堅稱之證據及有聲請
      人反對被告之堅稱之證據，但無聲請人在反對被告堅稱下
      於筆錄簽名之證據，被告則成立未遂犯。除有臺中醫院急
      診室監視錄影所攝影被告堅稱與聲請人反對被告堅稱及聲
      請人在反對被告堅稱下於筆錄簽名等之證據已經銷毀湮滅
      外，還有同月27日（即事後第3天）聲請人委請配偶洪楊
      郁菁以電話00000000撥號00000000及000000000部電話中
      之一部（臺中市政府警察局第二分局交通警察大隊第二分
      隊），請求被告准予聲請人到第二分隊看當日肇事地點交
      叉路口監視錄影時，被告在電話中再指稱：「聲請人闖紅
      燈還要看什麼」之證據及證人洪楊郁菁願到庭作證等，以
      為證明在無聲請人闖紅燈之證據下及在被告已經看過肇事
      地點交叉路口之監視錄影並無聲請人闖紅燈之證據下，被
      告在電話中再指稱：「聲請人闖紅燈還要看什麼」，是被
      告復述之前被告堅稱。聲請人要看當日肇事地點交叉路口
      監視錄影，即聲請人反對之前被告堅稱之證據，被告在電
      話中再指稱：「聲請人闖紅燈還要看什麼」，即被告復述
      之前被告堅稱之證據，有聲請人反對被告堅稱之證據及有
      被告復述之前被告堅稱之證據，縱被告未成立強制罪既遂
      犯，其成立強制罪未遂犯，自不待言。為此請求鈞院調查
      上開電話之通話記錄及傳喚證人洪楊郁菁到庭作證，另請
      求鈞院將被告送請測謊，以為證明被告犯行之事實。為特
      依法於法定期間內聲請交付審判云云。
二、按告訴人不服上級法院檢察署檢察長或檢察總長認再議為無
    理由而駁回之處分者，得於接受處分書後10日內委任律師提
    出理由狀，向該管第一審法院聲請交付審判；法院認為交付
    審判之聲請不合法或無理由者，應駁回之，刑事訴訟法第25
    8條之1、第258條之3第2項前段分別定有明文。次按，交付
    審判之設立雖係對於檢察官起訴裁量權之制衡，屬檢察機關
    以外之監督機制，以提供告訴人多一途徑以玆救濟，惟觀同
    法第258條之1第1項交付審判之聲請須委任律師提出，其立
    法理由謂：「四、為防止濫行提出聲請，虛耗訴訟資源，參
    考德國刑事訴訟法第172條第3項之規定，明定交付審判之案
    件，必須委任律師提出理由狀，程序始稱合法。」，足見交
    付審判之所以採行律師強制代理制度，其目的無非藉由具法
    律專業之律師審究案情而認定，於有聲請交付審判之必要之
    情形下，始由其代理而具狀提出聲請，以免發生濫訴而徒耗
    國家司法資源之流弊，是此項律師強制代理之旨既係在避免
    濫訴，自須於提出之時即已具備，若於具狀提出聲請後始補
    行委任，徒具律師代理之形式，而無防止濫訴之實，上開之
    立法意旨無以落實，是以聲請人於聲請再議經駁回後，應於
    10日內委任律師提出理由狀向該管第一審法院聲請交付審判
    ，此乃屬強制律師代理制度，解釋上應予嚴格遵守，如未經
    委任律師代理提出理由狀而逕為聲請者，即不符上開程序，
    且並非得補正之事項，即屬聲請程式不合法，不待法院命其
    補正，依法應予駁回（臺灣高等法院暨所屬法院91年度法律
    座談會刑事類第27號法律問題研討結果參照）。從而，此項
    程式上之欠缺係屬不可補正之情形，告訴人未經委任律師代
    理而具狀聲請交付審判者，即屬聲請程序不合法，應逕予駁
    回。
三、經查，本件聲請人以被告涉犯妨害自由罪，向臺灣臺中地方
    法院檢察署檢察官提出告訴，經該檢察署檢察官為不起訴處
    分後，聲請人不服聲請再議，復經臺灣高等法院臺中分院檢
    察署檢察長以100年度上聲議字第1825號認再議為無理由而
    駁回再議，有臺灣臺中地方法院檢察署100年度偵字第17696
    號不起訴處分書、臺灣高等法院臺中分院檢察署100年度上
    聲議字第1825號處分書在卷可稽。然聲請人聲請本件交付審
    判，並未依照法律規定委任律師提出理由狀，程序上於法即
    有未合。是揆諸前開法律規定，本件交付審判之聲請不合法
    ，應予駁回。
四、依刑事訴訟法第258條之3第2項前段，裁定如主文。
中    華    民    國   100    年    10    月    27    日
                刑事第16庭  審判長法  官  劉國賓
                                  法  官  鄭舜元
                                  法  官  許惠瑜
上正本證明與原本無異。
不得抗告。
                                  書記官  楊家印
中    華    民    國   100    年    10    月    27    日